【裁判字號】    92,易,57
【裁判日期】    920403
【裁判案由】    竊盜
【裁判全文】
台灣基隆地方法院刑事判決                            九十二年度易字第五七號
    公  訴  人  台灣基隆地方法院檢察署檢察官
    被      告  乙○○
右列被告因竊盜案件，經檢察官聲請以簡易判決處刑（九十二年度偵字第四六號），
本院認為不宜，經適用通常程序審理並判決如左：
    主      文
乙○○竊盜，處罰金仟元；如易服勞役，以佰元折算壹日。
    事      實
一、乙○○意圖為自己不法之所有，於民國九十一年十二月二十三日上午十一時三十
    分許，在基隆市○○區○○路二十九號前之安樂市場內，趁丙○○、甲○○夫妻
    在該處擺設攤位，以販賣戒指等飾物時，已有七、八位婦女在參觀之機會，即在
    右手腕倒掛雨傘一支，趨前向甲○○要來兩只戒指而佯裝參看，數分鐘後，佯裝
    不買，以輕丟方式將之放回桌面時，卻只丟下一只戒指，而順勢讓另一只瑪瑙戒
    指掉入該雨傘內；以此方式而竊取得手後，轉身離去時，為甲○○當場發現而告
    知其夫丙○○，丙○○立即追至同路二十五號前，將之攔住，當場在該雨傘內起
    出該戒指一枚（價值約新台幣三千七百元），並即報警處理。
二、案經被害人丙○○訴由基隆市警察局第四分局報請台灣基隆地方法院檢察署檢察
    官偵查而聲請以簡易判決處刑，本院認為不宜，而改依通常程序審理。
    理      由
一、訊據被告乙○○固矢口否認其有竊盜之犯行，辯稱：其將雨傘掛在該攤位之桌緣
    ，在參觀幾分鐘後，將戒指丟回桌面時，不知其中一只戒指竟滾入其雨傘內云云
    ；惟查：右揭事實業據告訴人丙○○、被害人甲○○夫妻指訴一致，並有贓物認
    領保管收據一紙及贓物相片一張在卷可稽；告訴人供稱該攤位係以鐵架及木板做
    桌子（偵查卷第十四頁）一節，適與被告自承該攤位邊並無溝槽一節相符；準此
    ，被告如何能將雨傘掛在桌緣？可見告訴人指稱被告將雨傘掛在右手腕一節，可
    信度較高。被告參觀戒指，卻在右手腕掛著雨傘，已然違背常情；何況，被害人
    指稱被告要其拿出兩個戒指供其參看（審判筆錄第三頁）；而被告供稱其當時身
    上只有五十元（偵查卷第八頁），尚不足以購買其中一只，卻要一次參觀兩只，
    顯然亦不合常情？再者，被告供承其參看戒指有幾分鐘之久（偵查卷第五頁），
    若其無意購買，又只參看兩只，何必觀看幾分鐘？尤有進者，當告訴人追及被告
    而發現雨傘內有戒指時，告訴人指稱被告只說願以五十元購買，被告亦坦承其只
    有表示願意購買（均見審判筆錄第三頁）；若被告不知戒指掉入雨傘內，衡之常
    情，當時應有意外之表情，並應立即致歉或解釋才是，何以被告無此表情或舉動
    ，而僅僅表示其願意購買？綜上，被告所辯內容不合常情，難以採信，其犯行洵
    堪認定。
二、核被告所為，係犯刑法第三百二十條第一項之普通竊盜罪。按刑事立法上之「法
    益原則」要求任何行為要加以犯罪化，必因其法益受到侵害或危險。蓋刑事立法
    之核心，在於其所保護之法益。刑法之任務，在於法益之保護。無法益保護，無
    刑法可言；亦即無法益受到侵害或危險，則無施以刑罰之必要。行為如未造成「
    法益侵害」或「法益危險」，則無將之犯罪化之必要。在法益侵害，為「實害犯
    」；在法益危險，為「危險犯」。再者，法益本身依其價值評價之強度，而呈現
    法益位階。生命、身體、自由、名譽、財產五者，按其順序，而高低位階化。生
    命法益最高，其次身體法益，其次自由法益，其次名譽法益，而財產法益最低。
    此五種傳統法益，稱之為「個人法益」。本案竊盜行為所侵害者為個人財產法益
    ，乃財產法益之實害犯，其犯罪化之立法固有必要。惟並無暴力行為之單純財產
    犯罪，是否必須列為公訴罪（嚴格言之，應稱非告訴乃論之罪），非無商榷之餘
    地。
三、次按刑事司法上之「罪刑相當原則」要求法官在量刑時，應依法益之位階，重所
    當重，輕所當輕，必使罪得其刑而刑當其罪；不得重罪而輕判，或輕罪而重判；
    期使責任與刑罰得以相適應，而具有相當性。地藏十輪經（第三卷）云：「若犯
    重罪，應重治罰；若犯中罪，應中治罰；若犯輕罪，應輕治罰；令其慚愧，懺悔
    所犯。」其此之謂也！為此，本院：１、審酌被告之品行、生活狀況、智識程度
    、犯罪之動機、目的、犯罪所生之危害、犯罪後之態度等一切情狀後，２、再斟
    酌拘役並無教化功能，乃不具實益之刑罰種類，立法上以廢除為宜，以資符合自
    由刑單一化之要求；六月以下之短期自由刑，既難有教化作用，又易使受刑人感
    染惡習，除非被告有受其執行之特殊必要情形，否則尚無宣告之必要；罰金性質
    上接近罰鍰，處罰不宜從輕！３、再斟酌被告雖未與告訴人達成和解，然被告是
    否應施予刑罰並使之入監獄執行，應依刑罰理論及刑事政策而加以考量，斟酌重
    點在於被告有無執行剝奪其自由，並施以監獄之教化，以使其再社會化之必要性
    ，並非以其是否已經和解而為主要之判斷標準；４、復特別觀之被告年齡已逾六
    旬，其素行良好，有台灣高等法院被告全國前案紀錄表附卷足憑，本院在衡情之
    後，認為既無使被告接受監獄執行之必要性存在，亦無判處有期徒刑之必要，量
    處如主文所示之罰金刑，即可使其罪刑相當，爰宣告之，並諭知易服勞役之折算
    標準，以示儆懲，並期被告之自新。
四、據上論結，應依刑事訴訟法第四百五十二條、第二百九十九條第一項前段、刑法
    第三百二十條第一項、第四十二條第二項、罰金罰鍰提高標準條例第一條前段、
    第二條判決如主文。
本案經檢察官李辛茹到庭執行職務。
中      華      民      國    九十二    年      四      月      三      日
                                    台灣基隆地方法院刑事第三庭
                                        法  官  陳  志  祥
右正本證明與原本無異。
如不服本判決，應於收受送達後十日內，向本院提出上訴狀，敘述上訴之理由，上訴
於台灣高等法院，並應按他造當事人之人數附具繕本。
中      華      民      國    九十二    年      四      月      四      日
                                        書記官  盧  鏡  合
附錄論罪法條：
刑法第三百二十條第一項：
意圖為自己或第三人不法之所有，而竊取他人之動產者，為竊盜罪，處五年以下有期
徒刑、拘役或五百元以下罰金。
（罰金已依罰金罰鍰提高標準條例提高為十倍）


司法院資訊處製作；財團法人民間司法改革基金會備份。
